臺灣高等法院高雄分院刑事判決　　　　94年度交上易字第30號
　　上　訴　人
　　即　被　告　甲○○原名林.
　　選任辯護人　鄭國安律師
　　　　　　　　吳麗珠律師
上列上訴人因過失致死案件，不服臺灣高雄地方法院94年度交易
字第56號中華民國94年4 月21日第一審判決（起訴案號：臺灣高
雄地方法院檢察署93年度偵續字第159 號），提起上訴，本院判
決如下：
      主  文
原判決撤銷。
甲○○因過失致人於死，處有期徒刑陸月，如易科罰金，以參佰
元折算壹日。
      事  實
一、甲○○於民國93年2 月27日下午10時50分許，騎乘XGD─305
    號機車沿高雄市前鎮區○○○路由北向南行駛，行經該路與
    正勤路有號誌交岔路口，欲左轉正勤路，本應注意依標誌以
    兩段方式進行左轉，當時天候晴、能見度佳、柏油路面乾燥
    、路況正常無坑洞，且依其智識、能力，並無不能注意之情
    形，竟疏未注意而逕行左轉逆向行駛在正勤路之行人穿越道
    上，適有蘇榮發騎乘YDK ─960 號機車沿中華五路由南向北
    行駛，亦至該交岔路口，蘇榮發本應遵守紅燈號誌之指示暫
    停，竟貿然進入該交岔路口，2 人驟見後，均閃煞不及，蘇
    榮發之機車車頭因而撞擊甲○○之機車右後方排氣管，2 人
    均人車倒地，造成蘇榮發受有頭部外傷合併右側額頂骨骨折
    、雙側大腦硬腦膜下腔出血、蜘蛛網膜下腔出血等傷害，經
    送醫急救後，延至93年3 月6 日上午2 時43分許不治死亡。
二、案經甲○○於有偵查犯罪職權之機關或公務員發覺前，向員
    警坦承肇事而接受裁判，並經蘇榮發之妻乙○○、弟丙○○
    訴由高雄市政府警察局前鎮分局移送及臺灣高雄地方法院檢
    察署檢察官自動偵查起訴。
      理  由
一、訊據上訴人即被告甲○○（下稱被告）否認有過失致人於死
    犯行，辯稱其確係以兩段方式進行左轉，但經蘇榮發闖紅燈
    行駛撞擊，其並無過失等語。
二、經查：
    (一)證人張佩璽於警詢之陳述及偵查中具結後所為陳述，已經
      被告及辯護人於審判程序中同意作為證據，且本院審酌證
      人張佩璽言詞陳述作成時之情況，亦無違背法令所定程序
      之處，認適當作為證據，依刑事訴訟法第159 條之5 第1
      項規定得為證據，先予敘明。
    (二)被告於事實欄所載時、地，未依標誌以兩段方式左轉正勤
      路，而逕行左轉逆向行駛在正勤路之行人穿越道上，適被
      害人蘇榮發騎乘機車未遵守紅燈號誌之指示暫停，逕行進
      入交岔路口，2 人驟見後均閃煞不及，因而發生撞擊等事
      實，業據證人張佩璽於警詢陳述：「‧‧‧案發時本人正
      好待在中華五路與正勤路口之尚紅檳榔攤，面向路口佇立
      於該店門口抽煙與友人聊天，是日天晴、該處路段乾燥並
      無坑洞，且號誌燈號均運作正常，於22時50分許，發現1
      名男子騎乘一輛黑色重型機車，行駛於中華五路上‧‧‧
      （南往北）直行前進，至正勤路口時，闖越該處路口紅燈
      ，適有另位女士騎乘另輛藍色重型機車，行駛於正勤路上
      ‧‧‧（東向西）逆向直行於斑馬線上，當時男騎士原是
      車速較慢，但闖紅燈至路口中央時，突又加速，女騎士已
      將接近好市○○○○路口，男騎士便迎面撞上女騎士機車
      之右後側排氣管，兩造人車隨即倒地‧‧‧」等語（見警
      卷第5 頁反面），於偵查中亦結證稱：「當時我是在該路
      口一家尚紅檳榔攤的門口‧‧‧」、「有1 位男子騎機車
      闖紅燈‧‧‧女方是由正勤路，不過她是逆向騎機車行駛
      在斑馬線上，那位男的本來的速度很慢，騎到中華路與正
      勤路口中間的時候突然加速，於是男方機車車頭就撞到女
      方的車尾‧‧‧」、「（當時中華路方向的號誌）是紅燈
      ，而且路燈變換紅燈也大致有10秒了，而那位男子當時一
      開始是有放慢車速，但是可能是看到沒有車子經過，就加
      快速度要越過路口」等語（見偵續卷第20頁）。再參以道
      路交通事故現場圖及現場照片所示（見警卷第9 ～12頁）
      ，被告及被害人蘇榮發之機車均倒在中華五路南向北車道
      已過交岔路口處及正勤路東向西行人穿越道上，足認證人
      張佩璽上開證述堪信為真正。被告所辯其確係以兩段方式
      進行左轉，但經被害人蘇榮發闖紅燈行駛撞擊等語，與事
      實不符，不足採信。
    (三)按機器腳踏車行駛之車道及轉彎，應依標誌或標線之規定
      行駛，道路交通安全規則第99條第1 項定有明文。依道路
      交通事故現場圖所示，被告駕車沿中華五路由北向南行駛
      ，須以兩段方式左轉正勤路已明。又當時天候晴、能見度
      佳、柏油路面乾燥、路況正常無坑洞等情，業據證人張佩
      璽證述明確，再依被告智識能力，並無不能注意之情形，
      竟疏未注意上開規定，貿然逕行左轉逆向行駛在正勤路之
      行人穿越道上，且依一般行車經驗，被害人蘇榮發騎乘機
      車沿中華五路由南向北行駛進入交岔路口，必先注意左方
      有無來車，到達中心點後，即注意右方有無來車，因無法
      預期被告駕車自左方而來，致未注意而發生撞擊，被告之
      違規左轉逆向行駛行為與車輛發生撞擊即有因果關係，是
      被告有過失責任，甚為顯明。至高雄市政府交通局車輛行
      車事故鑑定委員會鑑定意見及高雄市政府覆議意見固均認
      被告僅有逆向行駛之違規行為，並無肇事原因，有高雄市
      政府交通局車輛行車事故鑑定委員會函、高雄市政府函可
      憑（見偵查卷第6 、15頁），然上開鑑定意見及覆議意見
      未慮及被告之違規左轉逆向行駛行為與車輛發生撞擊有因
      果關係，尚有未當，故本院不採上開鑑定意見及覆議意見
      。
    (四)被害人蘇榮發駕車與被告機車撞擊後，受有頭部外傷合併
      右側額頂骨骨折、雙側大腦硬腦膜下腔出血及蜘蛛網膜下
      腔出血等傷害，經送醫急救後，延至93年3 月6 日上午2
      時43分許不治死亡，已經臺灣高雄地方法院檢察署檢察官
      督同法醫師相驗屬實，有高雄榮民總醫院診斷證明書、法
      醫參考病歷摘要、驗斷書、勘驗筆錄及相驗屍體證明書附
      卷可稽。被害人蘇榮發之死亡與被告之過失行為間，即有
      因果關係。至被害人蘇榮發騎乘機車未遵守紅燈號誌之指
      示暫停，逕行進入交岔路口，雖與有過失，仍不能解免被
      告之過失責任。
    綜上所述，被告過失致人於死，事證明確，犯行堪予認定。
三、核被告所為，係犯刑法第276 條第1 項之過失致人於死罪。
    又被告肇事後留在現場，於有偵查犯罪職權之機關或公務員
    僅知悉犯罪事實，但不知犯罪人為何人前，即向前來現場處
    理之警員坦承肇事，自首而接受裁判，有被告之交通事故談
    話紀錄表、原審辦理刑事案件電話紀錄查詢表附卷可考，被
    告合乎自首之要件，應依刑法第62條前段規定減輕其刑。
四、原審以被告罪證明確，予以論罪科刑，固非無見，惟查，被
    害人蘇榮發駕車未遵守紅燈號誌之指示暫停，而貿然進入交
    岔路口，被害人蘇榮發不遵守他方優先路權，具有較大之過
    失責任。原判決未審酌被害人蘇榮發有較大之過失責任，尚
    有未洽。被告上訴意旨辯稱無過失責任，雖無理由，但原判
    決既有上述可議之處，自應由本院撤銷改判。爰審酌被告為
    圖個人一時方便，竟駕車違規左轉逆向行駛，因而肇事造成
    被害人蘇榮發死亡，行為後亦未坦承錯誤，復未賠償被害人
    家屬，惟念及被告並無前科，有臺灣高等法院被告前案紀錄
    表在卷可按，且被害人蘇榮發與有較大過失等一切情狀，量
    處如主文所示之刑，並諭知易科罰金之折算標準。
據上論結，應依刑事訴訟法第369 條第1 項前段、第364 條、第
299 條第1 項前段、刑法276 條第1 項、第62條前段、第41條第
1 項、罰金罰鍰提高標準條例第1 條前段、第2 條，判決如主文
。
本案經檢察官王登榮到庭執行職務。
中　　華　　民　　國　　94　　年　　7 　　月　　20　　日
                  刑事第九庭  審判長法　　官  張明松
                                    法　　官  任森銓
                                    法　　官  郭玫利
以上正本證明與原本無異。
不得上訴。
中　　華　　民　　國　　94　　年　　7 　　月　　20　　日
　　　　　　　　　　　　　　　　　　　書記官  翁心欣
附錄本判決論罪科刑法條
刑法第276條第1項：
因過失致人於死者，處2 年以下有期徒刑、拘役或2,000 元以下
罰金。
